最高法院刑事裁定　　　　　　　九十四年度台抗字第四四二號
　　抗　告　人　甲○○
　　　　　　　　　　　　12號.
　　　　　　　　　　　　（現在台灣台東監獄岩灣分監執行）
上列抗告人因違反毒品危害防制條例案件，不服台灣高等法院台
中分院中華民國九十四年八月三十一日駁回其聲請再審之裁定（
九十四年度聲再字第一九七號），提起抗告，本院裁定如下：
    主  文
抗告駁回。
    理  由
本件原裁定以抗告人甲○○對於台灣高等法院台中分院九十三年
度重上更(三)字第一六四號意圖販賣而持有第一級毒品一案確定判
決聲請再審，其聲請意旨略稱：證人陳麗君均未於歷審偵審程序
接受訊問，警方為求績效，以違法手段誘捕陳麗君、林金源、許
文賢，並脅迫其等製作不實筆錄誣陷抗告人成罪，抗告人所有0
000000000行動電話民國八十八年四月十六日之一百零
一秒通聯紀錄，係員警蘇志忠假藉抗告人聲音，引誘陳麗君前來
抗告人住處逮捕之通話內容，通話時抗告人及證人林金源、許文
賢均已遭警方逮捕控制，林金源亦否認曾至彰化市○○路三四號
以公用電話撥打上開行動電話與抗告人聯絡電話，原確定判決之
認定顯與事實不符，依據扣案摻有海洛因之香煙、吸食器、注射
針筒及易破損無法重複使用之小空袋等證據，抗告人持有系爭海
洛因僅供己吸食之用，原確定判決僅憑林金源及許文賢不實之警
詢筆錄，逕認抗告人有販賣海洛因意圖，洵有未洽，又原確定判
決未依法告知變更起訴法條，該訴訟程序違背法令，爰依刑事訴
訟法第四百二十條第一項第六款規定聲請再審云云。惟按刑事訴
訟法第四百二十條第一項第六款所謂「發現確實之新證據」，係
指該證據於事實審法院判決前業已存在，為法院、當事人所不知
，不及調查斟酌，至其後始行發現，且就證據本身形式觀察，固
不以絕對不須經過調查程序為條件，但必須顯然可認為足以動搖
原有罪確定判決，而為受判決人無罪、免訴、免刑或輕於原判決
所認罪名之判決者為限。亦即該「新證據」須可認為確實具有足
以動搖原確定判決，而對受判決人為更有利判決之「顯然性」外
，尚須具備該證據係在事實審法院於判決前已存在，因未經發見
，不及調查斟酌，或審判時未經注意，至其後始行發見之「嶄新
性」特質，二者均屬不可或缺，倘若未兼備上開學理上所謂「顯
然性」與「嶄新性」之二種聲請再審新證據之特性，即不能據為
聲請再審之原因。又刑事訴訟之再審及非常上訴制度，雖均為救
濟已確定之刑事判決而設，惟再審係為原確定判決認定事實錯誤
而設之救濟程序，非常上訴程序則在糾正原確定判決法律上之錯
誤，二者迥不相侔，不可不辨。次按，刑事訴訟制度，為發現實
體之真實，本於職權主義之機制，法院對於證據之證明力，依其
自由心證判斷之，刑事訴訟法第一百五十五條第一項定有明文，
此屬法院自由判斷之職權範圍。查抗告人上開聲請意旨，經原審
審核結果，認林金源確於上開地址以公共電話與抗告人聯絡，且
認陳麗君未向抗告人購買毒品，亦未指證抗告人，抗告人復未具
體指明陳麗君證詞有何足以動搖原有罪確定判決，而為抗告人無
罪、免訴、免刑或輕於原判決所認罪名之「顯然性」存在，而原
確定判決並已就林金源、許文賢於民國八十八年四月十六日警詢
中之證詞、當場接獲其二人打給抗告人電話之員警蘇志忠之證述
及上開行動電話之通聯紀錄等證據，詳述其調查審認之結果，認
抗告人確有本件意圖販賣而持有第一級毒品罪行，並認查獲摻有
海洛因之香煙、吸食器及注射針筒等證物，乃涉犯施用毒品罪部
分，與本案無涉，足認抗告人上開所述各情，並無於事實審法院
判決前業已存在，為法院、當事人所不知，不及調查斟酌之情，
與再審之嶄新性及顯然性要件不合，揆諸前揭說明，即非確實之
新證據。又抗告人指訴原確定判決有訴訟程序之違背法令云云，
核屬得否提起非常上訴之問題，非再審制度所得審酌及救濟。抗
告人所提上開證據及主張，或非屬確實之新證據，或關於原確定
判決法律上有如何錯誤之主張，無一符合得為聲請再審之要件，
抗告人據以聲請再審，即無理由，原裁定因依刑事訴訟法第四百
三十四條第一項規定駁回其再審之聲請，經核於法尚無不合。抗
告意旨仍執前詞，泛言指摘原裁定不當，難認有理由，應予駁回
。又本院為法律審，抗告意旨指訴員警之證詞前後矛盾，陳麗君
、林金源、許文賢之警詢筆錄係遭警方假造，警方於搜索票上所
載搜索時間，與許文賢撥打抗告人上開行動電話之時間不符，警
方亦未在抗告人住處及陳麗君、林金源、許文賢身上搜得任何金
錢云云，無從調查及審酌，附為明。
據上論結，應依刑事訴訟法第四百十二條，裁定如主文。
中　　華　　民　　國　九十四　年　　十　　月　 二十 　日
                      最高法院刑事第四庭
                          審判長法官  謝　家　鶴
                                法官  洪　文　章
                                法官  花　滿　堂
                                法官  陳　世　淙
                                法官  洪　佳　濱
      本件正本證明與原本無異
                                      書  記  官
中　　華　　民　　國　九十四　年　 十一 　月　　七　　日
                                                      Ｑ
